【裁判字號】    98,交上訴,2591
【裁判日期】    981231
【裁判案由】    公共危險等
【裁判全文】
臺灣高等法院臺中分院刑事判決      98年度交上訴字第2591號
上  訴  人  臺灣彰化地方法院檢察署檢察官
上  訴  人
即  被  告  甲○○
                    樓
選任辯護人  陳克城  律師
上列上訴人等因被告公共危險等案件，不服臺灣彰化地方法院98
年度交訴字第66號中華民國98年10月30日第一審判決（起訴案號
：臺灣彰化地方法院檢察署98年度調偵字第289號），提起上訴
，本院判決如下：
    主    文
上訴駁回。
    犯罪事實
一、甲○○未領有普通重型機器腳踏車駕駛執照，竟於民國（下
    同）九十八年一月十日上午九時三十六分（起訴書誤載為三
    十分）許，騎乘車牌號碼Ｆ八Ｌ－六五三號普通重型機車，
    沿彰化縣彰化市○○路由西往東方向行駛，行經彰新路與自
    強路之交岔路口時，原應注意汽車行駛時，駕駛人應注意車
    前狀況，隨時採取必要之安全措施，而依當時天候晴、日間
    自然光線、柏油路面、乾燥、無缺陷、無障礙物、視距良好
    等情，並無不能注意之情事，詎竟疏未注意車前狀況，即貿
    然左轉進入自強路由南往北方向，適有丁○○騎乘車牌號碼
    Ｇ三Ｅ－一七二號普通重型機車，沿彰新路由東往西方向行
    駛，行至上開交岔路口，亦疏未注意對向行駛之左右轉車輛
    已轉彎且須進入同一車道時，右轉彎車輛應讓左轉彎車輛先
    行，即貿然右轉進入自強路由南往北方向，甲○○所騎乘之
    上開普通重型機車右側排氣管處因而與丁○○所騎乘之上開
    普通重型機車左側腳踏板處發生碰撞，以致丁○○人、車倒
    地，因而受有左側股骨骨折之傷害。甲○○於上開時地肇事
    後，竟未下車察看，並對丁○○採取救護或其他必要措施，
    即逕自騎乘上開機車離開現場而逃逸。嗣經警據報到場處理
    ，並調閱上開路口監視器錄影畫面後，始循線查悉上情。
二、案經丁○○訴由彰化縣警察局彰化分局報告臺灣彰化地方法
    院檢察署檢察官偵查起訴。
    理    由
一、訊據上訴人即被告（下稱被告）甲○○坦承其於前開時間、
    地點，騎乘上開普通重型機車與告訴人丁○○所騎乘之上開
    普通重型機車發生碰撞，以致告訴人丁○○人車倒地受有上
    開傷害，且其於車禍發生後，並未下車察看，即騎乘上開機
    車離開現場等事實不諱，惟矢口否認有過失傷害及肇事逃逸
    之犯行，辯稱：伊沒有過失，也不知道車禍發生，伊回頭是
    要看機車載的東西有無掉落云云。經查：
  (一)被告於前開時間、地點，騎乘上開普通重型機車與告訴人丁
    ○○所騎乘之上開普通重型機車發生車禍，以致告訴人丁○
    ○人車倒地受有傷害，且其於車禍發生後，並未下車察看，
    即騎車離開現場等事實，迭經被告於警詢（見偵字卷第五、
    六頁）、偵查（見調偵字卷第七頁）、原審準備程序及審理
    時（見原審卷第三一、三二、四二、四三頁）及本院審理時
    （見本院卷第四二頁）分別自白在卷，並經證人丁○○於本
    院審理時結證在卷（見本院卷第四十頁反面至第四一頁），
    復有路口監視器錄影畫面翻拍照片六幀（見偵字卷第八至十
    頁）、蒐證照片十二幀（見偵字卷第十一、十二、二三、二
    四頁）、道路交通事故現場圖、道路交通事故調查報告表(一)
    、(二)各一紙（見偵字卷第十八、十九頁）等附卷可稽。又告
    訴人丁○○確因本件車禍而受有左側股骨骨折之傷害，亦有
    財團法人彰化基督教醫院診斷書一紙在卷足憑（見偵字卷第
    二八頁）。
  (二)關於過失傷害部分，被告雖辯稱：伊沒有過失云云。惟證人
    即處理車禍現場之警員丙○○於本院審理時到庭結證稱：「
    （問：從照片可以看出被告機車排氣管套有輕微的損害，損
    害的情形如何？）我是從監視器看到被告的右側撞擊到被害
    人的左側，被告的機車排氣管旁邊的塑膠護套有白色的刮痕
    。」、「（問：被害人的機車左側是何部分？）從監視器可
    以看出兩輛車子是碰撞的，但我不能確定碰撞的地方，約是
    碰撞到被害人機車車身左側腳踏板的部分。」等語（見本院
    卷第三八頁反面）。次按汽車行駛時，駕駛人應注意車前狀
    況及兩車併行之間隔，並隨時採取必要之安全措施，道路交
    通安全規則第九十四條第三項定有明文。被告騎乘機車，自
    應注意上述道路交通安全規則之規定，又依上開道路交通事
    故調查報告表(一)、(二)、蒐證照片所示，本件車禍發生當時，
    肇事路段天候晴、日間自然光線、柏油路面、乾燥、無缺陷
    、無障礙物、視距良好，並無不能注意之情事，且經原審當
    庭勘驗路口監視器錄影光碟片結果，告訴人丁○○所騎乘機
    車由彰新路右轉自強路，被告所騎乘機車由彰新路左轉自強
    路，二車於同時駛入自強路時，發生擦撞，此有原審勘驗筆
    錄一份在卷可稽（見原審卷第四三頁反面），二車既係同時
    駛入自強路，可見被告於左轉時，應能注意車前左方有告訴
    人丁○○所騎乘之機車右轉而來，被告竟疏未注意及此，肇
    致車禍發生，以致告訴人丁○○受傷，顯已違反前揭規定，
    其有過失至明。另按汽車行駛至交岔路口，對向行駛之左右
    轉車輛已轉彎須進入同一車道時，右轉彎車輛應讓左轉彎車
    輛先行，道路交通安全規則第一百零二條第一項第八款亦有
    明文。告訴人丁○○騎乘機車疏未注意上開道路交通安全規
    則之規定，於右轉時，未讓被告所騎乘左轉機車先行，雖亦
    與有過失，而為肇事主因，然此仍無解於被告上開過失責任
    之認定。復觀本案經送請臺灣省彰化縣區車輛行車事故鑑定
    委員會鑑定結果，亦認告訴人丁○○騎乘機車行經管制號誌
    路口，右轉時未注意對向左轉車輛，並讓其先行，為肇事主
    因；被告無照騎乘機車行經行車管制號誌路口左轉時，未注
    意車前狀況，為肇事次因，此有臺灣省彰化縣區車輛行車事
    故鑑定委員會九十八六月二十二日彰鑑字第○九八五六○一
    三六四號函及隨函檢送之臺灣省彰化縣區車輛行車事故鑑定
    委員會彰化縣區九八○二五二案鑑定意見書一份在卷可參（
    見調偵字第十六至十九頁），益見被告之行為有過失，被告
    否認其有過失，並不足取。又被告之過失行為與告訴人受傷
    間具有相當因果關係，是被告之犯行堪以認定。
  (三)關於肇事致人受傷逃逸部分，被告雖辯稱：伊不知道有車禍
    發生，伊回頭是要看機車載的東西有無掉落云云。然經原審
    當庭勘驗路口監視器錄影光碟片結果，被告所騎乘機車與告
    訴人丁○○所騎乘機車發生擦撞後，被告隨即往左後方回頭
    查看，此有勘驗筆錄足稽（見原審卷第四三頁反面），並有
    路口監視器錄影畫面翻拍照片一幀在卷可按（見偵字卷第九
    頁）。而被告當天所載運之物品，係放置在機車前方腳踏板
    上，且被告以雙腳踩住該物品，此經被告於原審準備程序時
    自承在卷（見原審卷第十四頁），復有路口監視器錄影畫面
    翻拍照片一幀可憑（見偵字卷第十頁）。被告既以雙腳踩住
    載運之物品，倘若該物品掉落地面，被告應可立即得知，並
    無回頭查看之必要。況且，該物品既係放置在機車前方腳踏
    板上，縱使被告確有查看之必要，亦應係低頭查看物品是否
    仍在腳踏板上，而非回頭查看，方符常情，足見被告辯稱：
    伊回頭是要看機車載的東西有無掉落云云，顯與常情有違，
    核無可採。再者，被告於車禍發生時，確有感覺機車震動一
    下等情，此為被告於警詢（見偵字卷第六頁）及原審準備程
    序（見原審卷第十四頁反面、第三一頁反面）所是認，且告
    訴人丁○○於車禍發生後，曾向被告呼喊：撞到人了等語，
    當時被告雖有轉頭，但並未停車，而繼續前進等情，亦據證
    人丁○○於本院審理時到庭結證屬實（見本院卷第四一頁反
    面）。參以證人即處理車禍現場之警員丙○○亦證稱：「按
    常理來說，被告如果回頭，應該可以看到有人倒地。」等語
    （見本院卷第三九頁），益徵被告所辯：伊不知道車禍發生
    云云，顯與事實不符，並不足取。
  (四)綜上所述，足證被告上開所辯顯係飾卸之詞，不足採信。是
    罪證明確，其犯行堪以認定。
二、按被告以外之人於審判外之陳述，雖不符刑事訴訟法第一百
    五十九條之一至第一百五十九條之四之規定，而經當事人於
    審判程序同意作為證據，法院審酌該言詞陳述或書面陳述作
    成時之情況，認為適當者，亦得為證據。當事人、代理人或
    辯護人於法院調查證據時，知有第一百五十九條第一項不得
    為證據之情形，而未於言詞辯論終結前聲明異議者，視為有
    前項之同意，刑事訴訟法第一百五十九條之五第一項、第二
    項定有明文。立法意旨在於傳聞證據未經當事人之反對詰問
    予以核實，原則上先予排除，惟若當事人已放棄詰問或未聲
    明異議，基於證據資料愈豐富，愈有助於真實發現之理念，
    且強化言詞辯論主義，法院自可承認該傳聞證據例外擁有證
    據能力。查本件被告及其選任辯護人對於上開非供述證據之
    證據能力，均表示無意見（見本院卷第二七頁），並未於言
    詞辯論終結前聲明異議，依刑事訴訟法第一百五十九條之五
    第二項之規定，視為同意作為證據，且本院審酌上開非供述
    證據係公務員職務上製作之紀錄文書、證明文書或係從事業
    務之人於業務上製作之紀錄文書、證明文書，與其責任、信
    譽攸關，若有錯誤、虛偽，該公務員或從事業務之人可能因
    此擔負刑事及行政責任，且該等文書經常處於可能受公開檢
    查之狀態，其正確性及真實性之保障極高，核無顯有不可信
    之情況，是本院認該書面陳述適當，依刑事訴訟法第一百五
    十九條之五第一項之規定，自得為證據。
三、核被告所為，係犯刑法第二百八十四條第一項前段之過失傷
    害罪及同法第一百八十五條之四之肇事致人受傷逃逸罪。又
    被告並無普通重型機車駕駛執照，業據其自承在卷（見本院
    卷第四二頁），其騎乘普通重型機車因而致告訴人丁○○受
    傷，依法應負刑事責任，依道路交通管理處罰條例第八十六
    條第一項規定，應就其過失傷害部分，加重其刑。另按汽車
    駕駛人，無駕駛執照駕車、酒醉駕車、吸食毒品或迷幻藥駕
    車、行駛人行道或行經行人穿越道不依規定讓行人優先通行
    ，因而致人受傷或死亡，依法應負刑事責任者，加重其刑至
    二分之一，道路交通管理處罰條例第八十六條第一項固有明
    文；惟上開應依法加重其刑至二分之一之規定，法條既明定
    汽車駕駛人於一定違規之情形（如無駕駛執照駕車，酒醉駕
    車）駕駛汽車致人傷亡，依法應負刑事責任時，始有適用，
    換言之，係肇事者在一定之違規情形下依法應負過失致人於
    死或過失傷害之刑事責任時，始有適用，而刑法第一百八十
    五條之四，駕駛動力交通工具肇事，致人死傷而逃逸者之罪
    ，其立法意旨係對一般動力交通工具駕駛人肇事致人死傷而
    逃逸之處罰，旨在懲罰肇事逃逸，自無上開道路交通處罰條
    例第八十六條第一項之適用（最高法院九十二年度臺非字第
    六○號判決意旨參照），附此敘明。至被告所犯之上開二罪
    間，犯意各別，行為互殊，應分論併罰。原審調查後，適用
    刑法第一百八十五條之四、第二百八十四條第一項前段、第
    四十一條第一項前段、刑法施行法第一條之一、道路交通管
    理處罰條例第八十六條第一項，並審酌被告因過失而肇致車
    禍發生，致使告訴人受傷，復於車禍發生後，猶騎乘機車逃
    逸，置告訴人安危於不顧，且犯罪後猶飾詞以辯，復未能與
    告訴人達成和解，顯無悔意，原不宜輕縱，然考量被告並無
    前科，素行尚佳，且本件車禍發生之時間、地點，人車往來
    甚多，尚不致發生無人救護，使告訴人傷勢加遽之情事，及
    被告之生活狀況、智識程度、被告與告訴人之過失程度、告
    訴人所受傷害等一切情狀，分別量處被告過失傷害部分拘役
    三十日，肇事致人受傷逃逸部分有期徒刑六月，並均諭知易
    科罰金之折算標準，認事用法核無違誤，量刑亦妥適。被告
    上訴意旨仍執前詞否認犯罪，及檢察官上訴意旨指摘原判決
    量刑過輕云云，均無理由，應予駁回。
四、據上論結，應依刑事訴訟法第三百六十八條，判決如主文。
本案經檢察官乙○○到庭執行職務。
中    華    民    國    98    年    12    月    31    日
            刑事第八庭  審判長法  官  羅  得  村
                              法  官  簡  源  希
                              法  官  劉  榮  服
以上正本證明與原本無異。
除肇事致人受傷逃逸罪部分得上訴外，餘不得上訴。
如不服本判決應於收受送達後十日內向本院提出上訴書狀，其未
敘述上訴理由者，並得於提起上訴後十日內向本院補提理由書（
均須按他造當事人之人數附繕本）「切勿逕送上級法院」。
                              書記官  江  玉  萍
中    華    民    國    98    年    12    月    31    日
附錄論罪科刑法條
中華民國刑法第185條之4：
駕駛動力交通工具肇事，致人死傷而逃逸者，處6月以上5年以下
有期徒刑。
中華民國刑法第284條：
因過失傷害人者，處6月以下有期徒刑、拘役或5百元以下罰金，
致重傷者，處1年以下有期徒刑、拘役或5百元以下罰金。
從事業務之人，因業務上之過失傷害人者，處1年以下有期徒刑
、拘役或1千元以下罰金，致重傷者，處3年以下有期徒刑、拘役
或2千元以下罰金。


司法院資訊處製作；財團法人民間司法改革基金會備份。
